【裁判字號】    98,訴,1421
【裁判日期】    990121
【裁判案由】    違反毒品危害防制條例
【裁判全文】
臺灣屏東地方法院刑事判決              98年度訴字第1421號
公  訴  人  臺灣屏東地方法院檢察署檢察官
被      告  甲○○
上列被告因違反毒品危害防制條例案件，經檢察官提起公訴（98
年度毒偵字第1380號），嗣因被告就被訴犯罪事實為有罪之陳述
，並聽取當事人之意見後，本院裁定改由受命法官獨任進行簡式
審判程序並判決如下：
    主  文
甲○○施用第一級毒品，處有期徒刑陸月，如易科罰金，以新臺
幣壹仟元折算壹日。扣案之第一級毒品海洛因壹包（驗前淨重零
點零柒柒公克，驗後淨重零點零陸柒公克）沒收銷燬之。
    事  實
一、甲○○曾於民國95年間因施用毒品案件經本院以95年度毒聲
    字第363 號裁定送勒戒處所觀察、勒戒，認無繼續施用毒品
    之傾向，於95年12月21日執行完畢釋放出所，並由臺灣屏東
    地方法院檢察署檢察官於95年12月22日以95年度毒偵字1852
    號為不起訴處分。猶不知悔改，而於觀察、勒戒執行完畢釋
    放後5 年內，明知海洛因屬第一級毒品，不得持有及施用，
    仍基於施用第一級毒品海洛因之犯意，於98年7 月25日上11
    時30分許，在屏東縣大鵬灣環灣道路工地旁，以將海洛因摻
    入香菸內吸食之方式，施用第一級毒品海洛因1 次。嗣於98
    年7 月28日18時40分許，在屏東縣東港鎮○○路○街251 巷
    口為警查獲其持有海洛因1 包（驗前淨重0.077 公克，驗後
    淨重0.067 公克），經警採尿送驗，檢出海洛因代謝後之嗎
    啡陽性反應，始知悉上情。
二、案經屏東縣政府警察局東港分局報請臺灣屏東地方法院檢察
    署檢察官偵查起訴。
    理  由
一、本件被告甲○○犯係死刑、無期徒刑、最輕本刑為3 年以上
    有期徒刑以外之罪，其於本院準備程序中就前揭被訴事實為
    有罪之陳述，經受命法官告知簡式審判程序之旨，並聽取其
    與公訴人之意見後，本院認無不得或不宜改依簡式審判程序
    進行之處，爰依刑事訴訟法第273 條之1 第1 項、第284 條
    之1， 本院合議庭裁定由受命法官獨任依簡式審判程序審理
    ；又簡式審判程序之證據調查，依刑事訴訟法第273 條之2
    規定，不受同法第159 條第1 項審判外陳述排除之限制，再
    被告對於卷內之各項證據，亦不爭執證據能力，故卷內所列
    之各項證據，自得作為證據，合先敘明。
二、上揭事實，業據被告於警訊、偵查及本院審理時坦承不諱，
    而被告為警所採集之尿液檢體，經送請台灣檢驗科技股份有
    限公司檢驗，結果呈鴉片類陽性反應，有該公司98年7 月29
    日編號KＺ000000000000濫用藥物尿液檢驗報告1 份在卷可稽
    。且扣案之第一級毒品海洛因1 包（驗前淨重0.077 公克，
    驗後淨重0.067 公克），經送高雄市立凱旋醫院檢驗結果，
    確係第一級毒品海洛因，此有該醫院98年8 月5 日高市凱醫
    驗字第10787 號濫用藥物成品檢驗鑑定書1 紙附卷可佐。足
    認被告上開自白顯與事實相符，堪信為真實。本件事證明確
    ，被告犯行洵堪認定。
三、按毒品危害防制條例於92年7 月9 日修正公布，其中第20條
    、第23條將施用毒品之刑事處遇程序，區分為「初犯」、「
    5 年內再犯」、「5 年後再犯」，而依立法理由觀之，僅限
    於「初犯」、「5 年後再犯」，始應先經觀察、勒戒或強制
    戒治程序，倘被告於5 年內已再犯，經依法追訴處罰，縱其
    第3 次（或第3 次以上）再度施用毒品之時間，在初犯經觀
    察、勒戒或強制戒治執行完畢釋放5 年以後，已不合於「5
    年後再犯」之規定，且因已於「5 年內再犯」，顯見其再犯
    率甚高，原實施觀察、勒戒或強制戒治，已無法收其實效，
    即應依該條例第10條處罰，最高法院95年5 月9 日95年度第
    7 次刑事庭會議決議可資參照。查被告如事實欄之施用毒品
    事實經觀察勒戒之事實，此有臺灣屏東地方法院檢察署刑案
    資料查註紀錄表、臺灣高等法院被告前案紀錄表各1 份在卷
    可按，是被告既已於觀察勒戒執行完畢後5 年內再犯施用毒
    品案件，並經法院論罪科刑，即非屬前述「5 年後再犯」之
    情形，檢察官自應依法追訴。從而，本件事證明確，被告犯
    行洵堪認定，應依法論科。
四、按海洛因係毒品危害防制條例第2 條第2 項第1 款所定之第
    一級毒品，不得非法持有、施用。故核被告所為，係犯毒品
    危害防制條例第10條第1 項施用第一級毒品罪。其於施用海
    洛因前持有海洛因犯行，為其施用之高度行為所吸收，不另
    論罪。爰審酌被告曾因施用毒品經送勒戒處所觀察勒戒後，
    仍未能戒斷其施用毒品之惡習，足見其陷溺已深，惟因施用
    毒品僅係戕害其自己身心並無加害他人，此次施用毒品次數
    各僅1 次，且其犯罪後坦承犯行、態度尚稱良好等一切情狀
    ，量處如主文所示之刑，並諭知易科罰金之折算標準如主文
    所示。
五、扣案之第一級毒品海洛因1 包海洛因1 包（驗前淨重0.077
    公克，驗後淨重0.067 公克），經送檢驗結果，確係第一級
    毒品海洛因，已如前述；而因鑑定單位一般係以傾倒之方式
    ，將包裝袋內之毒品倒出而與包裝袋分離而稱重，必要時，
    輔以刮杓刮取袋內粉末，然無論依何種方式分離，包裝袋內
    均有極微量之毒品殘留，業經法務部調查局以93年3 月19日
    調科壹字第09300113060 號函釋在案，認前開空包裝袋，其
    內含有極微量第一級毒品海洛因殘留而無法析離，應整體視
    為查獲之第一級毒品海洛因，均應依毒品危害防制條例第18
    條第1 項前段之規定併予宣告沒收銷燬之。
據上論斷，應依刑事訴訟法第273 條之1第1項、第299 條第1 項
前段，毒品危害防制條例第10條第1 項、第18條第1 項前段，刑
法第11條、第41條第1項前段，判決如主文。
本案經檢察官劉昀到庭執行職務。
中    華    民    國    99    年    1     月    21    日
                  刑事第一庭  法  官  涂裕洪
以上正本證明與原本無異。
如不服本判決應於收受判決後10日內向本院提出上訴書狀，並應
敘述具體理由；其未敘述上訴理由者，應於上訴期間屆滿後20日
內向本院補提理由書（均須按他造當事人之人數附繕本）「切勿
逕送上級法院」。
                              書記官  卓春成
中    華    民    國    99    年    1     月    21    日
本案論罪科刑法條：
毒品危害防制條例第10條第1項
施用第一級毒品者，處六月以上五年以下有期徒刑。

司法院資訊處製作；財團法人民間司法改革基金會備份。
